臺灣高雄地方法院刑事判決　　　　　　　　　　　　九十一年度易字第一三九號
　　公　訴　人　臺灣高雄地方法院檢察署檢察官
　　被　　　告　甲○○
右列被告因偽造文書案件，經檢察官聲請簡易判決處刑（九十年度偵字第二一八一三
號），經本院鳳山簡易庭認不宜依簡易判決處刑，簽准改依通常程序審判，本院判決
如左：
    主  文
甲○○竊盜，處有期徒刑肆月，如易科罰金，以參佰元折算壹日。
扣案經變造之「丙○○」國民身分證及普通小型車駕駛執照上甲○○相片各壹張，均
沒收。
    事  實
一、甲○○前曾有違反肅清煙毒條例、懲治走私條例及槍砲彈藥刀械管制條例等犯罪
    前科，最後一次因違反槍砲彈藥刀械管制條例案件，經法院判處有期徒刑十月確
    定，並經台灣板橋地方法院檢察署發布通緝。甲○○因前開違反槍砲彈藥刀械管
    制條例案件遭通緝中，竟為隱匿身分以避免為警緝獲，於民國九十年十一月八日
    ，在花蓮縣吉安鄉○○○街二九六號其租住處，意圖為自己不法之所有，基於竊
    盜之犯意，竊得與其同住之友人丙○○之國民身分證及汽車駕駛執照各乙張後，
    復基於變造國民身分證及汽車駕駛執照之犯意，於前開時、地，接續以將上開身
    分證及駕駛執照上之相片撕下換貼自己相片之方式，變造上開身分證及駕駛執照
    ，足以生損害於丙○○、監理機關對於駕駛人資料管理及戶政機關對國民身份證
    管理之正確性。嗣於九十年十一月十七日下午八時十五分許，甲○○駕駛自小客
    車行經國道一號岡山收費站北上處，為警攔檢盤查，甲○○出示上開變造之駕駛
    執照而持以行使，後經警在其所駕駛之自小客車內查獲毒品，將之帶回內政部國
    道公路警察局第五警察隊訊問時，於員警乙○○依法為人別訊問時，因甲○○脫
    口而出回答之姓名並非丙○○，員警乙○○發覺有異，經詳加詢問後，甲○○始
    坦認上情，並另提出前開變造之身分證，因而查獲。
二、案經內政部國道公路警察局第五警察隊報請台灣高雄地方法院檢察署檢察官偵查
    聲請簡易判決處刑。
    理  由
一、訊據被告甲○○固坦認確有於右揭時、地，因案遭通緝中，為隱匿身分以避免為
    警緝獲，以將丙○○身分證及駕駛執照上之相片撕下換貼自己相片之方式，變造
    上開身分證及駕駛執照，並於九十年十一月十七日下午八時十五分許，駕駛自小
    客車行經國道一號岡山收費站北上處，為警攔檢盤查，出示上開變造之駕駛執照
    ，後因經警在其所駕駛之自小客車內查獲毒品，將之帶回警局訊問時，始向警方
    承認上情，並另提出前開變造之身分證等事實不諱，惟矢口否認有何竊盜犯行，
    辯稱：於九十年十一月八日，在花蓮縣吉安鄉○○○街二九六號伊與丙○○同住
    之住處，伊向丙○○表示欲借用其身分證及駕駛執照，當時丙○○有詢問伊做何
    用途，伊回稱只是要用，丙○○即將身分證及駕駛執照借予伊，但丙○○有向伊
    表示不可以此做壞事，並非伊未經丙○○同意而竊得上開身分證及駕駛執照，又
    伊為警帶回警局訊問時，係伊主動告知警察駕照不是伊本人，伊姓名並非丙○○
    ，且主動拿出變造之身分證云云。然查：
  (一)被告確有於右揭時、地，因案遭通緝中，為隱匿身分以避免為警緝獲，以將丙○○身分證及駕駛執照上之相片撕下換貼自己相片之方式，變造上開身分證及駕駛
    執照，並於九十年十一月十七日下午八時十五分許，駕駛自小客車行經國道一號
    岡山收費站北上處，為警攔檢盤查，出示上開變造之駕駛執照，後因經警在其所
    駕駛之自小客車內查獲毒品，將之帶回警局訊問時，始向警方承認上情，並另提
    出前開變造之身分證等事實，業據被告於警訊及偵、審時供承不諱，並證人即查
    獲之員警乙○○於偵查及本院審理時證稱：在國道一號岡山收費站，伊見被告神
    情有異，即將其攔檢，並請被告出示行車執照及駕駛執照，被告即出示前開變造
    之駕駛執照，後因在被告所駕之車內查獲毒品，伊即將被告帶回警局制作筆錄，
    當伊詢問被告之姓名時，因被告所述與其所出示駕駛執照之姓名不符，伊即加以
    追問被告之真實姓名，被告先係回稱是一時回答錯誤，經伊告知其可能因而再涉
    犯偽造文書罪，被告始告知伊其真實姓名為甲○○，並另拿出變造之身分證予伊
    等語屬實，且有變造之身分證及駕駛執照各乙張附卷可稽。是被告此部分之自白
    核與事實相符，堪信為真實。從而，被告上開偽造文書犯行，事證明確，應堪認
    定。又被告係於為警訊問其姓名時，因其所稱之姓名與所提出之證件不符，經警
    詳予詢問，並曉諭可能因此犯罪後，被告始坦認其犯行，並提出變造之身分證等
    情，業據證人即查獲之員警乙○○證述在卷，已如前述，是被告並無於犯罪後未
    被發覺前，即向警員坦承犯行而接受裁判，尚與刑法第六十二條前段自首之要件
    不符，附此說明。
  (二)證人即被害人丙○○經本院多次合法傳喚，並囑託台灣花蓮地方法院訊問，經台
    灣花蓮地方法院傳、拘，均未到庭。被告於警訊時供稱：因伊與丙○○係從小到
    大的朋友，他有時會暫住伊租住處，伊在書桌內發現丙○○之證件，一時興起始
    拿取該證件加以變造，丙○○並不知情等語，並於第一次偵訊時供述：「（問：
    身分證如何來？）朋友的，我們住在一起，我沒有經過他同意就拿他的身分證來
    換貼相片使用」等語，復經本院依職權函詢花蓮縣花蓮市戶政事務所及交通部公
    路總局台北區監理所花蓮監理站，證人丙○○確有於九十一年二月六日及九十一
    年二月七日，分別以遺失為由，申請補發國民身分證及普通小型車駕駛執照，有
    該戶政事務所九十一年六月十七日花市戶字第三九九○○號函暨所附補領國民身
    分證申請書影本乙紙、及該監理站九十一年六月二十日北監花字第九一○五二七
    ○號函暨所附汽（機）車駕駛人異動登記書在卷可按，又參以身分證及駕駛執照
    事關本人之權益甚巨，具有極高度之專有性，縱使特殊情況偶有交付他人使用之
    需，亦必然深入瞭解用途及合理性後，始行交付，方符常情，是證人丙○○豈會
    僅因被告向其表示欲借用其身分證及駕駛執照，並稱只是要用，即將身分證及駕
    駛執照交付予被告？準此，被告事後翻異前詞，辯稱：係向丙○○借得，並由丙○○自行交付其身分證及駕駛執照，並非伊所竊得云云，應屬事後卸責之詞，不
    足採信。綜上，被告上開竊盜犯行，事證明確，亦堪認定。
二、核被告甲○○所為，係犯刑法第二百十六條、第二百十二條之行使變造特種文書
    及第三百二十條第一項之普通竊盜罪。被告變造身分證及駕駛執照，係於緊接之
    時間內接續為之，依一般社會健全觀念，在時間差距上各行為之獨立性極為薄弱
    ，難以強行分開，在刑法評價上屬單一犯意內之數個接續行為，而為包括之一罪
    。其變造駕駛執照後，復持之以行使，其變造之低度行為，為其後行使之高度行
    為所吸收，不另論罪。被告行使變造特種文書與普通竊盜所犯二罪間，有方法目
    的之牽連犯關係，應從重依普通竊盜罪處斷。公訴意旨雖未論及被告前開竊盜犯
    行，惟此部分與前揭論罪科刑部分有牽連關係，屬裁判上一罪，自為起訴效力所
    及，本院當得加以審酌，附此敘明。爰審酌被告之品行非佳，為掩飾其身分以逃
    避偵查機關追緝，而竊取並變造丙○○之身分證及駕駛執照，並持之行使，犯罪
    之動機、手段、所生危害，及犯後態度等一切情狀，量處如主文所示之刑，並諭
    知易科罰金之折算標準，以資懲儆。另變造丙○○身分證及駕駛執照上被告甲○○之相片各乙張，係被告所有供犯罪所用之物，業經被告供明在卷，爰依法宣告
    沒收。
據上論斷，應依刑事訴訟法第二百九十九條第一項前段，刑法第二百十六條、第二百
十二條、第三百二十條第一項、第五十五條、第四十一條第一項、第三十八條第一項
第二款，罰金罰鍰提高標準條例第一條前段、第二條，判決如主文。
中      華      民      國      九十一    年      七    月    三十一    日
                                  臺灣高雄地方法院刑事第六庭
                                      法  官   洪榮家
右正本證明與原本無異。
如不服本判決，應於判決送達後十日內，向本院提出上訴狀。
                                      書記官   陳寰瑛
中      華      民      國      九十一    年      七    月    三十一    日
附錄本案論罪科刑法條全文：
刑法第二百十二條：
  偽造、變造護照、旅券、免許證、特許證及關於品行、能力服務或其他相類之證書
  、介紹書，足以生損害於公眾或他人者，處一年以下有期徒刑、拘役或三百元以下
  罰金。
刑法第二百十六條：
  行使第二百十條至第二百十五條之文書者，依偽造、變造文書或登載不實事項或使
  登載不實事項之規定處斷。
刑法第三百二十條第一項：
  意圖為自己或第三人不法之所有，而竊取他人之動產者，為竊盜罪，處五年以下有
  期徒刑、拘役或五百元以下罰金。
